臺灣嘉義地方法院刑事判決　　　　　　　　　　　　九十三年度自更(一)字第一號
　自　訴　人　正永琳股份有限公司
　代　表　人　庚○○
　自訴代理人　邱創典律師
　被　　　告　己○○
右列被告等因業務侵占案件，經自訴人提起自訴，本院於九十二年三月二十五日（九
十一年度自字第八三號）裁定後，自訴人提起抗告，由台灣高等法院台南分院於九十
二年九月三十日撤銷原裁定而發回（九十二年度抗字第一一四號），本院更為判決如
左：
    主  文
己○○連續意圖為自己不法之所有，而侵占對於業務上所持有之物，處有期徒壹年肆
月。
    事  實
一、己○○自民國（下同）八十八年七月十八日起，任職於庚○○經營之「正永琳股
    份有限公司」（設於雲林縣北港鎮○○里○○路四一號，下稱正永琳公司），負
    責台南地區之送貨及收取貨款工作，為從事業務之人；且己○○每月向客戶所收
    得之款項，應於當月二十五日繳交給正永琳公司，嗣隔月五日或七日，再由正永
    琳公司以所收貨款百分之一點五比率，撥付佣金予己○○，作為報酬。詎己○○
    竟基於意圖為自己不法所有之概括犯意，於前開任職期間，利用代收貨款業務之
    機會，自九十一年十月底起至同年十一月初止之期間，連續將其向如附表所示之
    建泰紙器廠等客戶所收取、屬於其業務上所持有之貨款（侵占之金額如附表所示
    ），未繳交予正永琳公司，而以變易持有為所有之意思侵占入己，挪為己用，合
    計侵占金額共計為新台幣（下同）二百十二萬八千零二元。嗣因己○○於九十一
    年十一月間不告離職，庚○○發覺有異，經查始知上情。
二、案經正永琳公司提起自訴。
    理  由
一、程序部分：自訴人正永琳公司（下稱自訴人公司）提起本件自訴時，被告己○○
    設籍之住所在嘉義縣大林鎮，有戶籍謄本一紙在卷可稽（見本院自字卷第二十四
    頁），因此，本院對於本件自訴當有管轄權，先為敘明。
二、訊據被告己○○固承認其向前揭客戶收得前揭款項，並未交予自訴人公司，而係
    將該等款項借給友人之情，惟否認有何侵占犯行，辯稱：我是自訴人公司之承包
    代理商，而非業務員，我向自訴人公司批貨後，自行與如附表所示客戶交易，並
    以自己名義收得如附表所示款項云云。經查：
  (一)(1)被告於本件自訴發回前之審理時，即已具狀自承：其係自訴人公司之業務員，
    負責行銷、送貨及收取貨款等工作，並以業務數量計算佣金，因借予友人之支票
    ，未獲友人匯入票款，乃自行挪用公司貨款支應，一時失察，涉犯業務侵占罪行
    ，深感後悔等語明確，有被告答辯狀一份在卷可憑（見本院自字卷第十六頁、第
    十七頁）；(2)復經證人即自訴人公司經理丁○○於本件發回前之審理時指訴：被
    告係自訴人公司之銷售業務員，並負責收取貨款，被告收回貨款繳回公司後，即
    可取得百分之一點五之佣金之情甚詳，且證人即頂順紙器股份有限公司負責人丙
    ○○、福裕紙器行負責人戊○○、億興紙器行負責人辛○○、中壹紙器有限公司
    乙○○、讚成紙器行甲○○於本件發回前之審理時，均到庭結證稱：如附表所示
    之款項已向自訴人公司支付，由被告收走繳帳等語屬實（見本院自字卷第四十三
    頁至第四十五頁、第七十五頁、第七十六頁）；(3)再者，依乙○○與丙○○於到
    庭時提出之付款簽收簿三紙、及辛○○於到庭時提出之對帳單一紙所示，該等商
    號或公司之交易對象均載明為自訴人公司，而非被告，亦有該等付款簽收簿及對
    帳單載卷足憑（見本院自字卷第三十二頁至第三十四頁、第三十六頁）；(4)故而
    ，顯見被告係以自訴人公司名義銷售自訴人公司之貨物予客戶，並非以承包代理
    商名義而為，被告前揭所辯，乃屬卸責推諉之詞，委無足採。
  (二)其次，復參酌被告於審理時所承：我每月二十五日，即應將當月向客戶所收貨款
    繳給自訴人公司，隔月五日或七日，自訴人公司再以貨款百分之一點五比率，撥
    付佣金給我等語（見本院自更一字卷第三十二頁至第三十四頁、第三十六頁），
    堪認被告以自訴人公司名義銷售自訴人公司之貨物後，而自客戶收取之貨款當屬
    自訴人公司所有，應該繳回自訴人公司，不得擅自挪用。又被告於心智正常之狀
    態下，侵占代收之貨款供己挪用，足見被告對此行為乃係有所認識，且有意使其
    發生，足證其主觀上對此有故意之犯意及不法所有之意圖甚明。
  (三)綜上所述，足認被告確有因業務關係而為侵占金錢之行為；至於被告佣金之計算
    方式、被告有無底薪或勞工保險、被告是否負擔呆帳損失等問題，均與被告所收
    貨款應屬自訴人公司所有之情無涉。本件事證明確，被告犯行堪以認定。
三、查被告己○○為自訴人公司之業務員，工作項目包含收取貨款，為從事業務之人
    。核被告所為，係犯刑法第三百三十六條第二項之業務侵占罪名。被告先後多次
    犯行，時間緊接，所犯係犯罪構成要件相同之罪，顯係基於概括之犯意為之，應
    依連續犯論處，並加重其刑。爰審酌被告犯罪之動機、目的、手段、所侵占之金
    額數目，造成告訴人之損害，犯後否認犯行，尚未賠償告訴人之損害等一切情狀
    ，量處如主文所示之刑，以示懲儆。
據上論斷，應依刑事訴訟法第二百九十九條第一項前段、刑法第五十六條、第三百三
十六條第二項、罰金罰鍰提高標準條例第一條前段，判決如主文。
本案經檢察官古富祺到庭執行職務
中      華      民      國    九十三   年      五       月    十二      日
                              臺灣嘉義地方法院刑事第一庭
                                  審判長法  官   夏  金  郎
                                        法  官   陳  俞  婷
                                        法  官   盧  鳳  田
右正本證明與原本無異。
如不服本判決，應於判決送達後十日內向本院提出上訴狀( 應附繕本 )。告訴人或被
害人如對於本判決不服者，應具備理由請求檢察官上訴，其上訴期間之計算係以檢察
官收受判決正本之日期為準。
中      華      民      國    九十三   年      五       月    十二      日
                                        書記官   林  秀  惠
附錄本件論罪科刑條文：
刑法第三百三十六條：
對於公務上或因公益所持有之物，犯前條第一項之罪者，處一年以上七年以下有期徒
刑，得併科五千元以下罰金。
對於業務上所持有之物，犯前條第一項之罪者，處六月以上五年以下有期徒刑，得併
科三千元以下罰金。
前二項之未遂犯罰之。
附表：（金額種類：新台幣）
┌──┬───────────┬─────────────┐
│編號│ 客戶名稱             │   收取未繳即侵占金額     │
├──┼───────────┼─────────────┤
│1   │建泰紙器廠            │        100907元          │
├──┼───────────┼─────────────┤
│2   │頂順紙器股份有限公司  │        145600元          │
├──┼───────────┼─────────────┤
│3   │福裕紙器行即戊○○    │        119627元          │
├──┼───────────┼─────────────┤
│4   │讚成紙器行即甲○○    │         54000元          │
├──┼───────────┼─────────────┤
│5   │億興紙器行即謝天霸    │         19125元          │
├──┼───────────┼─────────────┤
│6   │中壹紙器有限公司      │       0000000元          │
├──┴───────────┴─────────────┤
│                               總計：0000000元          │
└────────────────────────────┘
